---
output:
  word_document:
    reference_docx: ssi_report_word_template.docx
  html_document:
    df_print: paged
always_allow_html: yes
editor_options: 
  chunk_output_type: console
knit: (function(inputFile, encoding) { rmarkdown::render(inputFile, encoding = encoding, output_file = file.path(dirname(inputFile), paste0(format(Sys.Date(),"%d-%m-%Y"),"_rapport_til_regionerne.docx"))) })
---

```{r,include = F}
### USER SPECIFIED PARAMETERS ##################################################

# Set week to focus at, according to the ISO standard. Can be multiple.
weeks <- c(40)

# Set which linelist to use.
timestmp_ll <- "2020-10-09"
path_to_ll  <- "/srv/rbd/covid19/metadata/raw-ssi-metadata/Lineliste_091020.xlsx"

# !OBS: The genome metadata and phylogenetic tree are automatically loaded from the latest data build.
```

```{r libraries, warning = F, message=F,include=F}
library(tidyverse)
library(readxl)
library(data.table)
library(lubridate)
library(jsonlite)
library(httr)
library(stringr)
library(Biostrings)
library(ggmap)
library(ggtree)
library(ape)
library(kableExtra)
library(ISOweek)
library(patchwork)

knitr::opts_chunk$set(
  fig.cap    = " ",
  fig.align  = "center",
  #fig.width  = 12,
  #fig.height = 8,
  message    = FALSE, 
  warning    = FALSE,
  echo       = F)

# Format weeks.
date_rng <- paste0("2020-W",c(head(weeks,n=1),tail(weeks,n=1)),c("-1","-7")) %>%
  ISOweek2date() %>%
  as.Date()

prev_week     <- min(weeks) - 1
date_rng_prev <- paste0("2020-W",c(head(prev_week,n=1),tail(prev_week,n=1)),c("-1","-7")) %>%
  ISOweek2date() %>%
  as.Date()

# Misc functions.---------------------------------------------------------------
median_range <- function(x) paste0(median(x, na.rm = T), " (", min(x, na.rm = T), "-", max(x, na.rm = T), ")")
median_iqr   <- function(x) paste0(median(x, na.rm = T), " (", IQR(x, na.rm = T), ")")
```

```{r colors}
branded_colors <- list(
  "blue"   = "#00798c",
  "red"    = "#d1495b",
  "yellow" = "#edae49",
  "green"  = "#66a182",
  "navy"   = "#2e4057", 
  "grey"   = "#8d96a3"
)

clade_colors <- list(
  "19A"   = "#00798c",
  "19B"    = "#d1495b",
  "20A" = "#edae49",
  "20B"  = "#66a182",
  "20C"   = "#2e4057")

dk_month <- factor(c("Januar", "Februar", "Marts", "April", "Maj", "Juni",
                     "Juli", "August", "September", "Oktober", "November", "December"),
                   levels = c("Januar", "Februar", "Marts", "April", "Maj", "Juni",
                     "Juli", "August", "September", "Oktober", "November", "December"))
```

```{r readMergeData}
# Get zipcode ------------------------------------------------------------------
path <- "https://dawa.aws.dk/postnumre?landpostnumre"

request <- GET(url = path)

response <- content(request, as = "text", encoding = "UTF-8")

swapDKlet <- function(x){stringr::str_replace_all(x,c("ø" = "oe","Ø" = "Oe","å" = "aa","Å" = "Aa","æ" = "ae","Æ" = "Ae"))}

kommune_postnr <- jsonlite::fromJSON(response, flatten = TRUE) %>% 
  data.frame() %>%
  separate(visueltcenter, c("long", "lat"), sep = ",") %>%
  mutate(long = gsub('[c()]', '',long) %>% as.numeric()) %>%
  mutate(lat  = gsub('[c()]', '',lat) %>% as.numeric()) %>%
  mutate(zipcode_name = swapDKlet(navn)) %>%
  mutate(zipcode      = nr) %>%
  select(zipcode,zipcode_name,navn,long,lat)

# Select the most recent data.
timestmp_data <- list.files("/srv/rbd/covid19/genomes",pattern = "_export") %>%
  sub("_export","",x = .) %>%
  gsub("_","-",x = .) %>%
  strptime(format = "%Y-%m-%d-%H-%M") %>%
  max() %>%
  format("%Y-%m-%d-%H-%M")

# Select the most recent nextstrain.
timestmp_nxt <- list.files("/srv/rbd/covid19/nextstrain",pattern = "_nextstrain") %>%
  sub("_nextstrain","",x = .) %>%
  gsub("_","-",x = .) %>%
  {.[!grepl("[A-z]",x = .)]} %>%
  strptime(format = "%Y-%m-%d-%H-%M") %>%
  max(na.rm = T) %>%
  format("%Y-%m-%d-%H-%M")

### Load the data.--------------------------------------------------------------
# Linelist.
meta_ll <- read_excel(
  path      = path_to_ll, 
  col_types = "text") %>%
  mutate(
    zip_old       = ZipCodeCity,
    date_linelist = as.Date(SampleDate)) %>%
  mutate(ZipCodeCity = sub(" ",";",ZipCodeCity)) %>%
  separate(ZipCodeCity,into = c("zipcode","zipcode_name"),sep = ";") %>%
  left_join(kommune_postnr %>% select(zipcode, long, lat), by = "zipcode") 

# Metadata for genomes.
meta_seq_raw <- read_delim(
  file      = paste0("/srv/rbd/covid19/genomes/",timestmp_data,"_export/metadata.tsv"),
  delim     = "\t",
  guess_max = 100000) %>%
  mutate(date_consensus = as.Date(date_consensus)) %>%
  select(ssi_id, library_id, journal_seq, journal_reg, recieved_aau, date_consensus, qpcr_ct_ssi, CPR, genome_qc, n_count)

# Count number of sequenced samples
nSeq <- read_delim(
  file      = paste0("/srv/rbd/covid19/metadata/",timestmp_data,"_metadata.tsv"),
  delim     = "\t",
  guess_max = 100000) %>% 
  pull(library_id) %>% unique() %>%  length()

# Clade assignment.
clades <- read_delim(
  file      = paste0("/srv/rbd/covid19/nextstrain/",timestmp_nxt,"_nextstrain/results/Denmark/clade_assignment.tsv"),
  delim     = "\t") %>%
  select(strain,clade,direct_mutations)

# Remove CPR duplicates from metadata.
meta_seq_raw <- meta_seq_raw %>%
  filter(!is.na(CPR) & !is.na(ssi_id)) %>%
  filter(!is.na(date_consensus))

# Add clades.
meta_seq <- left_join(meta_seq_raw,clades,by = c("ssi_id" = "strain"))

# Misc data.--------------------------------------------------------------------
# For plotting denmark.
dk_nuts2 <- read_delim(file = "/srv/rbd/ma/test/maps/DK_NUTS2.txt", delim ="\t")

# Define clusters.
name_clusters <- meta_seq %>%
  filter(!is.na(direct_mutations)) %>%
  group_by(direct_mutations) %>%
  summarise(cluster_count = n(), 
            cluster_start = min(as.Date(date_consensus)),
            cluster_end = max(as.Date(date_consensus))) %>%
  arrange(cluster_start) %>%
  mutate(cluster_no   = 1:n()) %>%
  mutate(cluster_name = paste0("Cluster ",cluster_no)) %>%
  group_by(cluster_name) %>%
  mutate(cluster_size  = paste0(sum(cluster_count)),
         cluster_start = min(as.Date(cluster_start)),
         cluster_end   = max(as.Date(cluster_end)))

meta_seq <- left_join(meta_seq,name_clusters,by = "direct_mutations")

# Join the genome-metadata with the linelist.
meta_all <- left_join(meta_ll,meta_seq,by = "CPR") %>%
  mutate(date_consensus = as.Date(ifelse(is.na(date_consensus),as.character(date_linelist),as.character(date_consensus)))) 

# Format data and filter by week of interest
meta_all <- mutate(meta_all,
  genome_qc    = factor(genome_qc,levels = c("HQ","MQ","Fail")),
  firstDayWeek = {floor_date(date_consensus,"week", week_start = 1)} %>% as.Date(),
  #samplseWeek    = date2ISOweek(floor_date(date_consensus,"week")),
  clade        = sub("/.*","",x = clade)) %>%
  group_by(firstDayWeek) %>%
  mutate(cluster_cov     = sum(!is.na(cluster_name))/n()) %>%
  ungroup() %>% group_by(firstDayWeek,Region) %>%
  mutate(cluster_cov_reg = sum(!is.na(cluster_name))/n()) %>%
  ungroup() %>% 
  filter(date_consensus <= date_rng[2])
```


```{r}
## Create plot of positive samples vs genomes for each region
## This must be done before subsetting metadata
## to only those with genomes

nPos <- nrow(meta_all)

pos_vs_genomes_reg_plot <- list()
for(reg in unique(meta_all$Region[!is.na(meta_all$Region)])){
pos_vs_genomes_reg_plot[[reg]] <- 
  meta_all %>% filter(Region == reg) %>% 
  group_by(firstDayWeek) %>% 
  summarize("Positive" = n(),
            "Genomer"  = sum(genome_qc %in% c("MQ", "HQ"))) %>%
  mutate("Positive" = Positive - Genomer) %>% 
  pivot_longer(cols = c("Positive", "Genomer")) %>% 
  mutate(name = factor(name, levels = c("Positive", "Genomer"))) %>% 
  ggplot(aes(x = firstDayWeek, y = value, fill = name)) +
  geom_area() + 
  scale_x_date(date_breaks = "1 month",date_labels = "%b") +
  scale_fill_manual(values = unname(branded_colors[c("blue", "red")]))  +
  theme_classic() +
  theme(legend.position = "bottom", legend.title = element_blank()) +
  ylab("Antal prøver") +
  xlab("Måned")
}
```

```{r readTree}
# Tree.
tree <- read.tree(file = paste0("/srv/rbd/covid19/nextstrain/",timestmp_nxt,"_nextstrain/results/Denmark/tree_raw.nwk"))

# intersect tree and metadata.
wh <- match(tree$tip.label,meta_all$ssi_id) %>%
  `names<-`(tree$tip.label) %>%
  na.omit()

tree     <- keep.tip(tree,tip = names(wh))
meta_all <- meta_all[wh,]
```


# Genomisk overblik for SARS-CoV-2 i Danmark
Danish Covid-19 Genome Consortium

Rapport udfærdiget af AAU og SSI d. `r format(Sys.time(), '%d-%m-%Y')`

## Baggrund
For at assistere epidemiologer og sundhedsmyndigheder med at overvåge spredningen af SARS-CoV-2 i Danmark blev Danish Covid-19 Genome Consortium (DGGC) etableret som et multidisciplinært samarbejde mellem eksperter fra Statens Serum Institut og Aalborg Universitet. Formålet med samarbejdet er at sekventere SARS-CoV-2 genomer for at se hvordan de udvikler sig, og kombinere denne information med epidemiologiske data, for at kunne følge lokale og globale smittekæder. I indeværende rapport gives et overblik for mængden og kvaliteten af det indsamlede materiale for de fem danske regioner, samt den regionale udvikling af klader.

## Overblik for regionerne
```{r basicStats}
nGenomes <- meta_all %>% 
  filter(genome_qc %in% c("MQ", "HQ")) %>%
  nrow()

nGenomesThisWeek <- meta_all %>%
  filter(genome_qc %in% c("MQ", "HQ")) %>%
  filter(date_consensus >= date_rng[1]) %>%
  nrow()

nDirMut  <- meta_all %>% filter(!is.na(direct_mutations) & 
                                  duplicated(direct_mutations) == F) %>% nrow()

nDirMutOld <- meta_all %>% filter(date_consensus < date_rng[1] & 
                                    !is.na(direct_mutations) 
                                  & duplicated(direct_mutations) == F) %>% nrow()
```

I denne rapport indgår data fra perioden `r format(min(meta_all$date_consensus), '%d-%m-%Y')` til `r format(date_rng[2], '%d-%m-%Y')`. Data for perioden indeholder `r nPos` positive prøver, hvoraf der er sekventeret virus fra `r nSeq`. Dette gav anledning til `r nGenomes` genomer, der fordeler sig på `r nDirMut` unikke variantkombinationer. Nedenfor ses et kvalitetsoverblik for samtlige danske prøver.

```{r qc, fig.width = 7, fig.height=3}
qc1 <- meta_all %>%  filter(!is.na(Region) & qpcr_ct_ssi < 50) %>% 
  mutate(genome_qc = factor(genome_qc, levels = c("HQ", "MQ", "Fail"))) %>% 
  ggplot(aes(x = qpcr_ct_ssi, fill = genome_qc)) + 
  geom_histogram() + 
  scale_fill_manual(values = unname(branded_colors[c("green", "blue", "red")]), name = "Genom Kvalitet")  +
  #facet_grid(cols = vars(Region)) + 
  theme_classic() +
  theme(legend.position = "none") +
  ylab("Antal Genomer") + 
  xlim(c(15,40)) +
  xlab("CT værdi")

qc2 <- meta_all %>%  filter(!is.na(Region)) %>% 
  filter(!is.na(genome_qc)) %>% 
  mutate(genome_qc = factor(genome_qc, levels = c("HQ", "MQ", "Fail"))) %>% 
  ggplot(aes(x = genome_qc, fill = genome_qc)) + 
  scale_fill_manual(values = unname(branded_colors[c("green", "blue", "red")]))  +
  geom_bar() + 
  theme_classic() +
  theme(legend.position = "none") +
  ylab("Antal genomer") +
  xlab("Genom kvalitet")

qc1 + qc2
```

```{r qc_reg}
## QC by region
reg_qc_plot <- list()
for(reg in unique(meta_all$Region[!is.na(meta_all$Region)])){
 
  qc1 <- meta_all %>%  filter(Region == reg & qpcr_ct_ssi < 50) %>% 
  mutate(genome_qc = factor(genome_qc, levels = c("HQ", "MQ", "Fail"))) %>% 
  ggplot(aes(x = qpcr_ct_ssi, fill = genome_qc)) + 
  geom_histogram() + 
  scale_fill_manual(values = unname(branded_colors[c("green", "blue", "red")]), name = "Genom Kvalitet")  +
  #facet_grid(cols = vars(Region)) + 
  theme_classic() +
  theme(legend.position = "none") +
  ylab("Antal Genomer") + 
  xlim(c(15,40)) +
  xlab("CT værdi")

qc2 <- meta_all %>%  filter(Region == reg) %>% 
  filter(!is.na(genome_qc)) %>% 
  mutate(genome_qc = factor(genome_qc, levels = c("HQ", "MQ", "Fail"))) %>% 
  ggplot(aes(x = genome_qc, fill = genome_qc)) + 
  scale_fill_manual(values = unname(branded_colors[c("green", "blue", "red")]))  +
  geom_bar() + 
  theme_classic() +
  theme(legend.position = "none") +
  ylab("Antal genomer") +
  xlab("Genom kvalitet")
  
  reg_qc_plot[[reg]]  <- qc1 + qc2
}
```

```{r clades_reg, fig.height = 8}
## Calculate cumulative clade distribution by regions
cumclade <- filter(meta_all,!is.na(firstDayWeek) & !is.na(Region)) %>% 
  filter(!is.na(clade)) %>% 
  select(clade,firstDayWeek, Region) %>%
  mutate(clade = substr(clade,1,3),
         n = 1) %>%
  group_by(Region, firstDayWeek,clade) %>%
  summarise(n = sum(n)) %>%
  ungroup() %>%
  complete(Region, firstDayWeek,clade,fill = list(n = 0)) %>%
  group_by(Region, clade) %>%
  arrange(as.numeric(firstDayWeek)) %>%
  mutate(cs = cumsum(n)) %>%
  group_by(Region,firstDayWeek) %>%
  mutate(freq = n/sum(n),cfreq = cs/sum(cs))

## Add for all of DK
cumclade_DK <- group_by(cumclade,firstDayWeek,clade) %>%
  summarise(n = sum(n)) %>%
  group_by(clade) %>%
  mutate(cs = cumsum(n)) %>%
  group_by(firstDayWeek) %>%
  mutate(freq = n/sum(n),cfreq = cs/sum(cs),
         Region = "Hele Danmark")

cumclade_DK <- bind_rows(cumclade_DK, cumclade)

## Create plot for each region, store in list
reg_clade_plot <- list()
for(reg in unique(meta_all$Region[!is.na(meta_all$Region)])){
reg_clade_plot[[reg]]  <- cumclade %>% 
  filter(Region == reg) %>% 
  ggplot(aes(x = firstDayWeek, y = n, group = clade, fill = clade)) +
    geom_area() + 
    theme_classic() +
    scale_x_date(date_breaks = "1 month",date_labels = "%b") +
    scale_fill_manual(values = unname(branded_colors), name = "Klade") +
    theme(legend.position = "bottom") +
    ylab("Antal Genomer") +
    xlab("Måned")
}
```

```{r}
reg_phylo_plot <- list()

for(reg in unique(meta_all$Region[!is.na(meta_all$Region)])){
  ## Extract metadata and generate Region variable
  tree_dk_meta <- meta_all %>%  select(ssi_id, SampleDate, Region, clade) %>% 
    filter(ssi_id %in% tree$tip.label) %>% 
    mutate(SampleDate = as.Date(SampleDate),
           clade = ifelse(Region == reg, substr(clade,1,3), NA))
  
  ## Make basic phylogenetic tree
  reg_phylo_plot[[reg]] <- ggtree(tree,col = "grey", as.Date = T,
                                      mrsd = max(meta_all$date_consensus, na.rm = T)) %<+% tree_dk_meta +
    theme_tree2() + 
    scale_x_date(date_breaks = "1 month") +
    geom_tippoint(aes(colour = clade)) +
    scale_shape_manual(values=c(1),na.translate = F, name = "Klade") +
    scale_color_manual(values = clade_colors, na.translate = F, name = "Klade") +
    theme(
      legend.position      = "bottom",
      legend.justification = c(0,1),
      axis.text.x = element_text(angle = 45,hjust = 1))
}
```
\newpage

# Region Hovedstaden
## Prøveoversigt
```{r, fig.height = 3, fig.width=7}
pos_vs_genomes_reg_plot[["Hovedstaden"]] 
```

## Genom Kvalitet
```{r, fig.height = 3, fig.width=7}
reg_qc_plot[["Hovedstaden"]] 
```

## Klade fordeling
```{r, fig.height = 4, fig.width=7}
reg_clade_plot[["Hovedstaden"]]
```

## Fylogeni
```{r, fig.height = 8, fig.width=7}
reg_phylo_plot[["Hovedstaden"]]
```
\newpage


# Region Sjælland
## Prøveoversigt
```{r, fig.height = 3, fig.width=7}
pos_vs_genomes_reg_plot[["Sjælland"]] 
```

## Genom Kvalitet
```{r, fig.height = 3, fig.width=7}
reg_qc_plot[["Sjælland"]] 
```

## Klade fordeling
```{r, fig.height = 4, fig.width=7}
reg_clade_plot[["Sjælland"]]
```

## Fylogeni
```{r, fig.height = 8, fig.width=7}
reg_phylo_plot[["Sjælland"]]
```
\newpage

# Region Midtjylland
## Prøveoversigt
```{r, fig.height = 3, fig.width=7}
pos_vs_genomes_reg_plot[["Midtjylland"]] 
```

## Genom Kvalitet
```{r, fig.height = 3, fig.width=7}
reg_qc_plot[["Midtjylland"]] 
```

## Klade fordeling
```{r, fig.height = 4, fig.width=7}
reg_clade_plot[["Midtjylland"]]
```

## Fylogeni
```{r, fig.height = 8, fig.width=7}
reg_phylo_plot[["Midtjylland"]]
```
\newpage

# Region Syddanmark
## Prøveoversigt
```{r, fig.height = 3, fig.width=7}
pos_vs_genomes_reg_plot[["Syddanmark"]] 
```

## Genom Kvalitet
```{r, fig.height = 3, fig.width=7}
reg_qc_plot[["Syddanmark"]] 
```

## Klade fordeling
```{r, fig.height = 4, fig.width=7}
reg_clade_plot[["Syddanmark"]]
```

## Fylogeni
```{r, fig.height = 8, fig.width=7}
reg_phylo_plot[["Syddanmark"]]
```
\newpage

# Region Nordjylland
## Prøveoversigt
```{r, fig.height = 3, fig.width=7}
pos_vs_genomes_reg_plot[["Nordjylland"]] 
```

## Genom Kvalitet
```{r, fig.height = 3, fig.width=7}
reg_qc_plot[["Nordjylland"]] 
```

## Klade fordeling
```{r, fig.height = 4, fig.width=7}
reg_clade_plot[["Nordjylland"]]
```

## Fylogeni
```{r, fig.height = 8, fig.width=7}
reg_phylo_plot[["Nordjylland"]]
```