---
output:
  word_document:
    reference_docx: ssi_report_word_template.docx
  html_document:
    df_print: paged
always_allow_html: yes
editor_options: 
  chunk_output_type: console
knit: (function(inputFile, encoding) { rmarkdown::render(inputFile, encoding = encoding, output_file = file.path(dirname(inputFile), paste0(format(Sys.Date(),"%d-%m-%Y"),"_rapport_til_regionerne.docx"))) })
---

```{r,include = F}
### USER SPECIFIED PARAMETERS ##################################################

# Set week to focus at, according to the ISO standard. Can be multiple.
weeks <- c(45)

# !OBS: The linelist, genome metadata and phylogenetic tree are automatically loaded from the latest data build.
```

```{r libraries, warning = F, message=F,include=F}
library(tidyverse)
library(readxl)
library(data.table)
library(lubridate)
library(jsonlite)
library(httr)
library(stringr)
library(Biostrings)
library(ggmap)
library(ggtree)
library(ape)
library(kableExtra)
library(ISOweek)
library(patchwork)

knitr::opts_chunk$set(
  fig.cap    = " ",
  fig.align  = "center",
  #fig.width  = 12,
  #fig.height = 8,
  message    = FALSE, 
  warning    = FALSE,
  echo       = F)

# Format weeks.
date_rng <- paste0("2020-W",c(head(weeks,n=1),tail(weeks,n=1)),c("-1","-7")) %>%
  ISOweek2date() %>%
  as.Date()

prev_week     <- min(weeks) - 1
date_rng_prev <- paste0("2020-W",c(head(prev_week,n=1),tail(prev_week,n=1)),c("-1","-7")) %>%
  ISOweek2date() %>%
  as.Date()
```

```{r}
# Read data
source("read_data.R")
```


```{r}
## Create plot of positive samples vs genomes for each region
## This must be done before subsetting metadata
## to only those with genomes

nPos <- nrow(meta_ll)

pos_vs_genomes_reg_plot <- list()
for(reg in unique(meta_ll$Region[!is.na(meta_ll$Region)])){
pos_vs_genomes_reg_plot[[reg]] <- 
  meta_ll %>% filter(Region == reg) %>% 
  group_by(firstDayWeek) %>% 
  summarize("Positive" = n(),
            "Genomer"  = sum(genome_qc %in% c("MQ", "HQ"))) %>%
  mutate("Positive" = Positive - Genomer) %>% 
  pivot_longer(cols = c("Positive", "Genomer")) %>% 
  mutate(name = factor(name, levels = c("Positive", "Genomer"))) %>% 
  ggplot(aes(x = firstDayWeek, y = value, fill = name)) +
  geom_area() + 
  scale_x_date(date_breaks = "1 month",date_labels = "%b") +
  scale_fill_manual(values = unname(branded_colors[c("blue", "red")]))  +
  theme_classic() +
  theme(legend.position = "bottom", legend.title = element_blank()) +
  ylab("Antal prøver") +
  xlab("Måned")
}
```

# Genomisk overblik for SARS-CoV-2 i Danmark
Danish Covid-19 Genome Consortium

Rapport udfærdiget af AAU og SSI d. `r format(Sys.time(), '%d-%m-%Y')`

## Baggrund
For at assistere epidemiologer og sundhedsmyndigheder med at overvåge spredningen af SARS-CoV-2 i Danmark blev Danish Covid-19 Genome Consortium (DGGC) etableret som et multidisciplinært samarbejde mellem eksperter fra Statens Serum Institut og Aalborg Universitet. Formålet med samarbejdet er at sekventere SARS-CoV-2 genomer for at se hvordan de udvikler sig, og kombinere denne information med epidemiologiske data, for at kunne følge lokale og globale smittekæder. I indeværende rapport gives et overblik for mængden og kvaliteten af det indsamlede materiale for de fem danske regioner, samt den regionale udvikling af klader.

## Overblik for regionerne
```{r basicStats}
nPos <- nrow(meta_ll)

nSeq <- meta_ll %>% 
  pull(library_id) %>% unique() %>%  length()

nGenomes <- meta_ll %>% 
  filter(is.na(sequence_exclude) & genome_qc %in% c("MQ", "HQ")) %>%
  nrow()

nGenomesThisWeek <- meta_ll %>%
  filter(is.na(sequence_exclude) & genome_qc %in% c("MQ", "HQ")) %>%
  filter(date_linelist >= date_rng[1]) %>%
  nrow()

nDirMut  <- meta_ll %>% filter(!is.na(substitutions) & 
                                  duplicated(substitutions) == F) %>% nrow()

nDirMutOld <- meta_ll %>% filter(date_linelist < date_rng[1] & 
                                    !is.na(substitutions) 
                                  & duplicated(substitutions) == F) %>% nrow()
```

I denne rapport indgår data fra perioden `r format(min(meta_ll$date_linelist), '%d-%m-%Y')` til `r format(date_rng[2], '%d-%m-%Y')`. Data for perioden indeholder `r nPos` positive prøver, hvoraf der er sekventeret virus fra `r nSeq`. Dette gav anledning til `r nGenomes` genomer, der fordeler sig på `r nDirMut` unikke variantkombinationer. Nedenfor ses et kvalitetsoverblik for samtlige danske prøver.

```{r qc, fig.width = 7, fig.height=3}
qc1 <- meta_ll %>%  filter(!is.na(Region) & qpcr_ct < 50 & is.na(sequence_exclude)) %>% 
  ggplot(aes(x = qpcr_ct, fill = genome_qc)) + 
  geom_histogram() + 
  scale_fill_manual(values = unname(branded_colors[c("green", "blue", "red")]), name = "Genom Kvalitet")  +
  #facet_grid(cols = vars(Region)) + 
  theme_classic() +
  theme(legend.position = "none") +
  ylab("Antal Genomer") + 
  xlim(c(15,40)) +
  xlab("CT værdi")

qc2 <- meta_ll %>%  filter(!is.na(Region)) %>% 
  filter(!is.na(genome_qc) & is.na(sequence_exclude)) %>% 
  mutate(genome_qc = factor(genome_qc, levels = c("HQ", "MQ", "Fail"))) %>% 
  ggplot(aes(x = genome_qc, fill = genome_qc)) + 
  scale_fill_manual(values = unname(branded_colors[c("green", "blue", "red")]))  +
  geom_bar() + 
  theme_classic() +
  theme(legend.position = "none") +
  ylab("Antal genomer") +
  xlab("Genom kvalitet")

qc1 + qc2
```

```{r qc_reg}
## QC by region
reg_qc_plot <- list()
for(reg in unique(meta_ll$Region[!is.na(meta_ll$Region)])){
 
  qc1 <- meta_ll %>%  filter(Region == reg & qpcr_ct < 50 & is.na(sequence_exclude)) %>% 
  ggplot(aes(x = qpcr_ct, fill = genome_qc)) + 
  geom_histogram() + 
  scale_fill_manual(values = unname(branded_colors[c("green", "blue", "red")]), name = "Genom Kvalitet")  +
  #facet_grid(cols = vars(Region)) + 
  theme_classic() +
  theme(legend.position = "none") +
  ylab("Antal Genomer") + 
  xlim(c(15,40)) +
  xlab("CT værdi")

qc2 <- meta_ll %>%  filter(Region == reg) %>% 
  filter(!is.na(genome_qc) & is.na(sequence_exclude)) %>% 
  mutate(genome_qc = factor(genome_qc, levels = c("HQ", "MQ", "Fail"))) %>% 
  ggplot(aes(x = genome_qc, fill = genome_qc)) + 
  scale_fill_manual(values = unname(branded_colors[c("green", "blue", "red")]))  +
  geom_bar() + 
  theme_classic() +
  theme(legend.position = "none") +
  ylab("Antal genomer") +
  xlab("Genom kvalitet")
  
  reg_qc_plot[[reg]]  <- qc1 + qc2
}
```

```{r clades_reg, fig.height = 8}
## Calculate cumulative clade distribution by regions
cumclade <- filter(meta_ll,!is.na(firstDayWeek) & !is.na(Region)) %>% 
  filter(!is.na(clade)) %>% 
  select(clade,firstDayWeek, Region) %>%
  mutate(clade = substr(clade,1,3),
         n = 1) %>%
  group_by(Region, firstDayWeek,clade) %>%
  summarise(n = sum(n)) %>%
  ungroup() %>%
  complete(Region, firstDayWeek,clade,fill = list(n = 0)) %>%
  group_by(Region, clade) %>%
  arrange(as.numeric(firstDayWeek)) %>%
  mutate(cs = cumsum(n)) %>%
  group_by(Region,firstDayWeek) %>%
  mutate(freq = n/sum(n),cfreq = cs/sum(cs))

## Add for all of DK
cumclade_DK <- group_by(cumclade,firstDayWeek,clade) %>%
  summarise(n = sum(n)) %>%
  group_by(clade) %>%
  mutate(cs = cumsum(n)) %>%
  group_by(firstDayWeek) %>%
  mutate(freq = n/sum(n),cfreq = cs/sum(cs),
         Region = "Hele Danmark")

cumclade_DK <- bind_rows(cumclade_DK, cumclade)

## Create plot for each region, store in list
reg_clade_plot <- list()
for(reg in unique(meta_ll$Region[!is.na(meta_ll$Region)])){
reg_clade_plot[[reg]]  <- cumclade %>% 
  filter(Region == reg) %>% 
  ggplot(aes(x = firstDayWeek, y = n, group = clade, fill = clade)) +
    geom_area() + 
    theme_classic() +
    scale_x_date(date_breaks = "1 month",date_labels = "%b") +
    scale_fill_manual(values = unname(branded_colors), name = "Klade") +
    theme(legend.position = "bottom") +
    ylab("Antal Genomer") +
    xlab("Måned")
}
```

```{r}
reg_phylo_plot <- list()

for(reg in unique(meta_ll$Region[!is.na(meta_ll$Region)])){
  ## Extract metadata and generate Region variable
  tree_dk_meta <- meta_ll %>%  select(ssi_id, date_linelist, Region, clade) %>% 
    filter(ssi_id %in% tree$tip.label) %>% 
    mutate(SampleDate = as.Date(date_linelist),
           clade = ifelse(Region == reg, substr(clade,1,3), NA))
  
  ## Make basic phylogenetic tree
  reg_phylo_plot[[reg]] <- ggtree(tree,col = "grey", as.Date = T,
                                      mrsd = max(meta_ll$date_linelist, na.rm = T)) %<+% tree_dk_meta +
    theme_tree2() + 
    scale_x_date(date_breaks = "1 month") +
    geom_tippoint(aes(colour = clade)) +
    scale_shape_manual(values=c(1),na.translate = F, name = "Klade") +
    scale_color_manual(values = clade_colors, na.translate = F, name = "Klade") +
    theme(
      legend.position      = "bottom",
      legend.justification = c(0,1),
      axis.text.x = element_text(angle = 45,hjust = 1))
}
```
\newpage

# Region Hovedstaden
## Prøveoversigt
```{r, fig.height = 3, fig.width=7}
pos_vs_genomes_reg_plot[["Hovedstaden"]] 
```

## Genom Kvalitet
```{r, fig.height = 3, fig.width=7}
reg_qc_plot[["Hovedstaden"]] 
```

## Klade fordeling
```{r, fig.height = 4, fig.width=7}
reg_clade_plot[["Hovedstaden"]]
```

## Fylogeni
```{r, fig.height = 8, fig.width=7}
reg_phylo_plot[["Hovedstaden"]]
```
\newpage


# Region Sjælland
## Prøveoversigt
```{r, fig.height = 3, fig.width=7}
pos_vs_genomes_reg_plot[["Sjælland"]] 
```

## Genom Kvalitet
```{r, fig.height = 3, fig.width=7}
reg_qc_plot[["Sjælland"]] 
```

## Klade fordeling
```{r, fig.height = 4, fig.width=7}
reg_clade_plot[["Sjælland"]]
```

## Fylogeni
```{r, fig.height = 8, fig.width=7}
reg_phylo_plot[["Sjælland"]]
```
\newpage

# Region Midtjylland
## Prøveoversigt
```{r, fig.height = 3, fig.width=7}
pos_vs_genomes_reg_plot[["Midtjylland"]] 
```

## Genom Kvalitet
```{r, fig.height = 3, fig.width=7}
reg_qc_plot[["Midtjylland"]] 
```

## Klade fordeling
```{r, fig.height = 4, fig.width=7}
reg_clade_plot[["Midtjylland"]]
```

## Fylogeni
```{r, fig.height = 8, fig.width=7}
reg_phylo_plot[["Midtjylland"]]
```
\newpage

# Region Syddanmark
## Prøveoversigt
```{r, fig.height = 3, fig.width=7}
pos_vs_genomes_reg_plot[["Syddanmark"]] 
```

## Genom Kvalitet
```{r, fig.height = 3, fig.width=7}
reg_qc_plot[["Syddanmark"]] 
```

## Klade fordeling
```{r, fig.height = 4, fig.width=7}
reg_clade_plot[["Syddanmark"]]
```

## Fylogeni
```{r, fig.height = 8, fig.width=7}
reg_phylo_plot[["Syddanmark"]]
```
\newpage

# Region Nordjylland
## Prøveoversigt
```{r, fig.height = 3, fig.width=7}
pos_vs_genomes_reg_plot[["Nordjylland"]] 
```

## Genom Kvalitet
```{r, fig.height = 3, fig.width=7}
reg_qc_plot[["Nordjylland"]] 
```

## Klade fordeling
```{r, fig.height = 4, fig.width=7}
reg_clade_plot[["Nordjylland"]]
```

## Fylogeni
```{r, fig.height = 8, fig.width=7}
reg_phylo_plot[["Nordjylland"]]
```